臺灣新北地方法院刑事判決
111年度審易字第884號
公  訴  人  臺灣新北地方檢察署檢察官
被      告  黃淑慧



上列被告因妨害名譽案件，經檢察官提起公訴（111年度偵緝字
第1467號），本院判決如下：
    主  文
黃淑慧犯公然侮辱罪，處罰金新臺幣伍仟元，如易服勞役，以新
臺幣壹仟元折算壹日。
    事  實
一、黃淑慧與呂紹清為鄰居，雙方因住處門口物品擺放問題素有
    不睦。於民國110年9月4日10時36分許，警方因呂紹清之檢
    舉，前往新北市○○區○○○路000巷0號門前之公共場所，處理
    該地點物品擺放問題時，詢問黃淑慧是否有土地權狀時，黃
    淑慧竟基於公然侮辱之犯意，稱：「當然有啊，但我不可能
    給你現在看，因為這王八蛋在這裡」等語，並同時舉起左手
    指向正在場錄影之呂紹清，以此方式辱罵呂紹清，足以貶損
    呂紹清之名譽。
二、案經呂紹清訴由新北市政府警察局新莊分局報告臺灣新北地
    方檢察署檢察官偵查起訴。
    理  由
壹、證據能力部分：
一、按被告以外之人於審判外之陳述，雖不符同法第159條之1至
    第159條之4之規定，但經當事人於審判程序同意作為證據，
    法院審酌該言詞陳述或書面陳述作成時之情況，認為適當者
    ，亦得為證據；當事人、代理人或辯護人於法院調查證據時
    ，知有第159條第1項不得為證據之情形，而未於言詞辯論終
    結前聲明異議者，視為有前項之同意。刑事訴訟法第159條
    之5有明文規定。本案所引用之被告以外之人於審判外之陳
    述，雖為傳聞證據，惟檢察官、被告於本院準備及審理程序
    中並未爭執該等陳述之證據能力，且迄至言詞辯論終結前亦
    未再聲明異議，本院審酌上開證據資料製作時之情況，尚查
    無違法不當及證明力明顯過低之瑕疵，亦認為以之作為證據
    應屬適當，依刑事訴訟法第159條之5規定，認前揭證據資料
    有證據能力。
二、本案所引用之文書證據資料，並無證據證明係公務員違背法
    定程序所取得，亦無顯有不可信之情況與不得作為證據之情
    形，且均經本院於審理期日提示予檢察官、被告辨識而為合
    法調查，自均有證據能力。
貳、認定事實之理由及證據：　　
一、訊據被告黃淑慧固坦承有於上開時、地口出上開言詞，惟矢
    口否認有何公然侮辱之犯行，辯稱：當時是因為心急才講這
    句話，這只是口頭禪，沒有侮辱告訴人的意思，而且我沒有
    指名道姓，我甚至連告訴人的姓名都不知道，我手舉起來只
    是在陳述這件事情云云。經查：
(一)被告於上開時、地，有於員警詢問其是否有土地權狀時，口
    出上開言詞等情，業據被告於警詢、偵查及本院審理時坦承
    不諱，並經證人即告訴人呂紹清於警詢、偵查時證述明確，
    且有檢察官勘驗現場錄影光碟筆錄（見偵字卷第15、16頁）
    、本院勘驗上開錄影光碟筆錄及截圖3張（見本院準備程序
    筆錄第38、41至43頁）在卷可佐，此部分事實，堪以認定。
(二)按刑法第309條第1項之公然侮辱罪，所謂「侮辱」係以使人
    難堪為目的，以言語、文字、圖畫或動作，表示不屑輕蔑或
    攻擊之意思，足以貶損個人在社會上所保持之人格或地位之
    評價。又本條犯罪之成立，其侮辱之對象固以特定或可得特
    定之人為限，但不以指明姓名為必要，如就行為人表示之旨
    趣以及其他情事綜合觀察，得推知其所指為何人者，即足當
    之（司法院院解字第3806號解釋意旨參照）。查：
 1、被告於為上開言詞之過程中，同時有舉起左手指向正在錄影
    之告訴人呂紹清之事實，有上開檢察官勘驗筆錄、本院勘驗
    筆錄及截圖可佐，參酌被告當時所說話語「因為這王八蛋在
    這裡」等語，是以被告於現場時所為上開言詞、動作相互配
    合以觀，足認被告口出「王八蛋」等語係針對告訴人無訛，
    並可讓在場見聞者特定被告所指之人為告訴人，是被告辯稱
    其沒有指名道姓、手舉起來只是在陳述這件事情云云，尚難
    採信。
 2、依據教育部國語辭典釋義，「王八蛋」一詞為罵人的話，即
    雜種的意思。且於一般社會通念，「王八蛋」一詞屬對於他
    方傳達輕蔑、鄙視或使人難堪之用詞，足以貶損對方之名譽
    與人格評價，當屬侮辱人之言語無誤。又證人即告訴人呂紹
    清於警詢時證稱：當時因為新北市○○區○○○路000巷0號屋主
    擺放路霸問題，擋到我出入，我請警方到場協助處理路霸，
    導致對方不滿等語（見偵字卷第5頁），被告於本院審理時
    亦供稱告訴人因門口問題，一再找其麻煩等語，顯見被告與
    告訴人間彼此素有不睦，案發當日亦是因告訴人請警方到場
    處理上開地點物品擺放問題，以致到場員警為釐清物品擺放
    位置之土地權人，而詢問被告有無土地權狀，被告於此情境
    下，回答警方詢問時稱「當然有啊，但我不可能給你現在看
    ，因為這王八蛋在這裡」，並同時舉起左手指向在場錄影之
    告訴人，是以被告與告訴人之平日關係、陳述上開言詞之前
    後語境及脈絡等客觀情事以觀，足認被告係因不悅於告訴人
    一再因門口置放物品問題找其麻煩，遂於回答員警詢問時，
    特意以「王八蛋」指稱告訴人，其為上開言詞係為表達自身
    不滿並使聽者感受不快而發，當屬攻擊性之言語，與一般人
    因慣常使用之發語詞、無意識脫口而出或開玩笑之口頭禪，
    在使用之情境上顯不相同，並足使告訴人感到難堪與屈辱，
    被告主觀上自有侮辱之犯意甚明。是被告辯稱只是口頭禪，
    沒有侮辱告訴人的意思云云，亦非可採。
(三)所謂公然，於刑法分則中之公然二字之意義，祗以不特定人
    或多數人得以共見共聞之狀況為已足，司法院院字第2033號
    解釋、最高法院84年台上字第6294號刑事判例可資參照。本
    件被告係在上址處辱罵告訴人，該處屬於一般市區巷道，足
    認被告係在不特定人得共見共聞之狀態下，發表上開侮辱性
    言論，自屬公然。
二、綜上所述，被告所辯，不足採信，本案事證已臻明確，被告
    公然侮辱犯行，洵堪認定，應依法論科。
叁、論罪科刑
一、核被告所為，係犯刑法第309條第1項公然侮辱罪。
二、爰以行為人之責任為基礎，審酌被告因與告訴人就門口擺放
    物品問題發生爭執，未能妥適控制情緒，始於不特定人得共
    見共聞之上開處所，以上開言詞侮辱告訴人之犯罪動機、目
    的，其行為造成告訴人之人格尊嚴遭貶損之損害程度，兼衡
    其犯罪手段、情節、大學畢業之智識程度（見本院卷附個人
    戶籍資料查詢結果）、於本院審理時自陳之家庭生活狀況（
    見本院審判筆錄第4、5頁）及犯後否認犯行，亦未與告訴人
    和解或取得諒解之犯後態度等一切情狀，量處如主文所示之
    刑，並諭知易服勞役之折算標準。
據上論斷，應依刑事訴訟法第299條第1項前段，刑法第309條第1
項、第42條第3項前段，刑法施行法第1條之1第1項，判決如主文
。
本案經檢察官洪湘媄提起公訴，檢察官高智美到庭執行職務。
中　　華　　民　　國　　111 　年　　6 　　月　　8 　　日
                  刑事第二十五庭  法  官  白光華
以上正本證明與原本無異。
如不服本判決應於收受送達後20日內向本院提出上訴書狀，並應
敘述具體理由。其未敘述上訴理由者，應於上訴期間屆滿後20日
內向本院補提理由書（均須按他造當事人之人數附繕本）「切勿
逕送上級法院」。
                                  書記官  楊貽婷
中　　華　　民　　國　　111 　年　　6 　　月　　8 　　日
附錄本案論罪科刑法條：
中華民國刑法第309條
公然侮辱人者，處拘役或9千元以下罰金。
以強暴犯前項之罪者，處1年以下有期徒刑、拘役或1萬5千元以
下罰金。